臺灣雲林地方法院民事判決　九十一年度簡上字第一七號
　　上　訴　人　丙○○
　　被　上訴人　國華產物保險股份有限公司
　　法定代理人　甲○○
　　訴訟代理人　林明智
　　　　　　　　乙○○
右當事人間請求損害賠償事件，上訴人對於中華民國九十年十二月二十四日本院虎尾
簡易庭九十年度虎簡字第二七二號第一審判決，提起上訴，本院判決如左：
    主　文
上訴駁回。
第二審訴訟費用由上訴人負擔。
    事　實
甲、上訴人方面：
一、聲明：
（一）原判決廢棄。
（二）被上訴人第一審之訴及假執行聲請均駁回。
二、陳述：除與原審判決書所載相同者，茲予引用外，補稱：
（一）上訴人當時駕駛車號ＰＬ─七０八一號自用小客車，沿雲林縣二崙鄉由西往東
      方向即往楊賢村之產業道路方向行駛，行經雲林縣二崙鄉○○路與產業道路之
      交岔路口時，發生車禍。上訴人當時行駛產業道路，且車速約三十餘公里，該
      交岔路口為閃光紅燈號誌，上訴人駕車行駛至交岔路口時，有按喇叭，不知何
      故就被撞到。
（二）其駕車行至該交岔路口時，有減速慢行，但因當地視線不好才發生車禍，對方
      的車速應該很快。上訴人駕駛上開小客車之駕駛座位置受損，對方駕駛之自用
      小貨車車頭受損，對方駕駛之小貨車，先撞到上訴人駕駛之小客車，之後再去
      撞電線桿。之前對方承保之保險公司說要理賠，但最後並未理賠上訴人，反而
      對上訴人提起損害賠償訴訟，顯然不合理。
（三）上訴人當時載著女兒由西往東方向行駛，車速約三十五公里，到路口有減速並
      按喇叭，一聲就撞到了，上訴人駕駛之小客車被撞前，並沒有看到對方的車子
      ，該路段稍微轉角，且當時有一堆稻草置於北邊路口，視線不是很好，必須車
      頭伸出去才看得到，對方的車子速度應很快，才會翻車。車禍事故，雙方都有
      過失，但是上訴人的責任應該比較輕等語。
三、證據：援用原審之立證方法，並聲請台灣省車輛行車事故覆議鑑定委員會鑑定肇
          事責任。
乙、被上訴人方面：
一、聲明：駁回上訴。
二、陳述：除與原審判決書所載相同者，茲予引用外，補稱：
（一）被上訴人之被保險人濟發機械有限公司〔下簡稱濟發公司〕所有車號Ｙ五─八
      六六一號自用小貨車，當時由舜璋駕駛，沿雲林縣二崙鄉○○村○○路由北
      往南方向行駛，行至雲林縣二崙鄉○○村○○路與產業道交岔路口時，其行駛
      安平路方向為閃光黃燈號誌，屬幹線道，上訴人駕車行駛產業道路為閃光紅燈
      號誌，屬於支線道，支線道車有讓幹線道車先行義務。
（二）本件事故，經鑑定結果為上訴人丙○○駕車行經閃光紅燈交岔路口，支線道車
      未暫停讓幹線道車先行，為肇事主因；舜璋雨天駕駛自小貨車，行經閃光黃
      燈號誌交岔路口，未減速接近，小心通過，為肇事次因。
三、證據：援用原審之立證方法。
丙、本院依上訴人聲請勘驗現場及囑託台灣省車輛行車事故覆議鑑定委員會鑑定肇事
    責任，並依職權訊問證人舜璋。
    理  由
一、本件被上訴人於原審起訴主張：其承保訴外人濟發公司所有車號Ｙ五─八六六一
    號自小貨車之車體綜合損失險，於八十九年七月十六日十七時十分許，由司機
    順璋駕駛該小貨車，行經雲林縣二崙鄉○○村○○路與產業道路交岔路口，因上
    訴人丙○○駕駛車號ＰＬ─七０八一號自用小客車，疏未注意其行駛路線為支線
    道車，應暫停讓幹線道車先行，致撞擊被上訴人承保之上開小貨車，所需之合理
    必要修車費用，計新台幣（下同）十六萬六千七百五十一元，扣除被保險人第二
    次出險所支付之自負額五千元後，由被上訴人支付十六萬三千七百五十一元與被
    保險人，並按車禍事故鑑定肇事責任歸屬，其承保之小貨車駕駛人涂舜璋，為肇
    事次因，依肇事責任請求百分之七十之汽車修理費用，計十一萬四千六百二十五
    元，為此，本於侵權行為及保險代位之法律關係，提起本件訴訟等語；上訴人則
    以：其當時駕駛車號ＰＬ─七０八一號自用小客車，沿雲林縣二崙鄉由西往東方
    向即往楊賢村之產業道路方向行駛，行經雲林縣二崙鄉○○路與產業道路之閃光
    紅燈交岔路口，當時其車速僅約三十餘公里左右，並有按喇叭，不知何故就被撞
    到。被上訴人承保由舜璋駕駛之該小貨車，其車速很快才會翻車，舜璋駕駛
    之小貨車，先撞到上訴人駕駛之小客車，之後再去撞電線桿。保險公司未理賠上
    訴人，反而對上訴人提起損害賠償訴訟，顯然不合理。車禍事故發生，雙方都有
    過失，但是上訴人的責任應該比較輕等語，置辯。
二、被上訴人主張之上開事實，已據其提出台灣省嘉雲區車輛行車事故鑑定委員會鑑
    定意見書、汽車險理賠申請書、照片、估價單、統一發票、交通案件代保管物作
    臨時收據、行車執照、賠款同意暨領款收據及保險條款書為證。上訴人對於被上
    訴人承保之上開小貨車，因車禍受損及修車費用數額，並未爭執，復有汽車險理
    賠申請書、估價單及統一發票等物可按，此部分自堪信為實在。茲兩造所爭執者
    ，厥以本件車禍事故，上訴人之過失責任如何，及應負過失之損害賠償比例等問
    題。經查：
（一）本件被上訴人承保訴外人濟發公司所有車號Ｙ五─八六六一號自用小貨車，於
      八十九年七月十六日十七時十分許，由司機涂順璋駕駛該小貨車，由北往南方
      向行駛，行經雲林縣二崙鄉○○村○○路與產業道路之閃光黃燈號誌交岔路口
      時，適上訴人丙○○駕駛車號ＰＬ─七０八一號自用小客車，由西往東方向行
      駛，行經雲林縣二崙鄉○○○村○○道路之閃光紅燈號誌交岔路口時，二車發
      生車禍。舜璋駕駛之小貨車右側車身側撞，左側車身擦撞閃光黃燈號誌柱後
      ，滑行並翻車；上訴人駕駛之小客車車頭、左車身及後檔風玻璃破裂，並往南
      滑行卡在右邊水溝上，有現場相片八紙、現場圖、及道路交通事故調查報告表
      可稽。
（二）按閃光黃燈表示「警告」，汽車行經設有閃光黃燈之路口，應減速接近、注意
      安全，小心通過；閃光紅燈表示「停車再開」，汽車行經設有閃光紅燈之交岔
      路口時，應減速接近，先停止於交岔路口前，讓幹道車優先通行後認為安全時
      ，方得續行。道路交通標誌標線號誌設置規則第二百十一條第一項第一款、第
      二款分別定有明文。本件(1)被上訴人承保由涂順璋駕駛之小貨車，由北往南方
      向行駛，行經雲林縣二崙鄉○○村○○路與產業道路之交岔路口，其行向為「
      閃光黃燈」號誌，而上訴人駕駛之自用小客車，由西往東方向行駛，行經雲林
      縣二崙鄉○○○村○○道路之交岔路口，其行向為「閃光紅燈」號誌，為兩造
      所不爭執，核與證人舜璋證述相符，並經本院勘驗屬實，製有勘驗筆錄及現
      場相片足稽。(2)上訴人駕車行向，既為「閃光紅燈」號誌，依上揭規定，應減
      速接近，先停止於交岔路口前，讓幹道車優先通行後認為安全時，方可續行。
      惟上訴人未依上揭規定「停車再開」，讓幹道車優先通行，貿然以時速約三十
      公里左右速度前進，肇致本件車禍事故，其行為顯然有過失。而被上訴人承保
      由舜璋駕駛之小貨車，行經該閃光黃燈交岔路口時，未「減速」接近，注意
      安全，小心通過，致生車禍，亦有過失。(3)再者，肇事當時雨天，該路段稍微
      轉角，視線不是很好等情，已經上訴人陳明，並有現場相片及道路交通事故調
      查報告表可參，足信當時天侯及視線確實不佳。準此，駕駛人遇視線不佳之際
      ，更應提高警覺，並注意減速慢行，作隨時停車之準備。詎上訴人駕車行至該
      閃光紅燈之交岔路口時，疏未注意暫停及讓幹道車優先通行，即貿然前進，其
      有疏於注意之過失，至為明確。而被上訴人承保由舜璋駕駛之小貨車，行至
      該閃光黃燈號誌之交岔路口時，未注意減速慢行，即貿然通過，肇致車禍，亦
      難辭過失責任。(4)綜合上述，上訴人駕車行至該閃光紅燈號誌之交岔路口時，
      倘能依規定停車再開，並讓幹道車優先通行，應可避免車禍事故。是上訴人未
      依規定暫停，並讓幹道車優先通行，肇致車禍，應為肇事主要因素。被上訴人
      承保由舜璋駕駛之小貨車，行經該閃光黃燈號誌之交岔路口時，未注意減速
      接近，注意安全，小心通過，致生車禍，與有過失，應為肇事之次要因素。上
      訴人辯稱其過失責任較輕等情，不足採信。(5)本件肇事責任，經鑑定結果，亦
      作相同認定，即「丙○○雨天駕駛自小客車，行經閃光紅燈號誌交岔路口，支
      線道車未暫停讓幹線道車先行，為肇事主因；舜璋雨天駕駛自小貨車，行經
      閃光黃燈號誌交岔路口，未減速接近，小心通過，為肇事次因」。復有台灣省
      嘉雲區車輛行車事故鑑定委員會鑑定意見書可佐。嗣本院依上訴人聲請，再囑
      託台灣省車輛行車事故覆議鑑定委員會鑑定結果，亦維持原鑑定意見，並有台
      灣省車輛行車事故覆議鑑定委員會九十一年六月四日府覆議字第九一０七０八
      號函可稽。
三、按因故意或過失不法侵害他人權利者，負損害賠償責任；汽車、機車或其他非依
    軌道行駛之動力車輛，在使用中加損害於他人者，駕駛人應賠償因此所生之損害
    ；又不法毀損他人之物者，得向被害人請求賠償其物因毀損所減少之價額，民法
    第一百八十四條第一項前段、第一百九十一條之二、第一百九十六條分別定有明
    文。而所謂請求賠償其物被毀損所減少之價額，得以修復費用為估定標準，但以
    必要者為限（最高法院七十七年度第九次民事庭總會決議意旨參照）。本件被上
    訴人主張其已給付系爭車輛修復費用乙節，為上訴人所不否認，並有被上訴人提
    出之統一發票、汽車險理賠申請書、估價單及同意書等物為證。是被上訴人以修
    理費供作減少價額之依據，請求損害賠償，即無不合。又修復該小貨車所需費用
    ，計為十六萬六千七百五十一元（已扣減自負額五千元），其中工資部分五萬九
    千零九十五元，不應折舊。其餘零件費用十萬四千六百五十六元，係以新零件更
    換被損之舊零件，自應將零件折舊部分，予以扣除。本院依行政院公布之固定資
    產耐用年數表及固定資產折舊率之規定，非運輸業用貨車之耐用年數為五年，採
    定率遞減法計算其折舊，即系爭小貨車耐用年數五年，每年折舊千分之三六九，
    本件系爭小貨車發照日期為八十八年十一月十日（有行車執照足憑），至被撞日
    八十九年七月十六日止，使用期間為八月又七日，依營利事業所得稅結算申報查
    核準則第九十五條第八項規定「依固定資產提列折舊採用定率遞減法者，以一年
    為單位，其使用期間未滿一年者，按實際使用之月數相當於全年之比例計算之，
    不滿一月者，以月計。準此，依使用期間九個月計算，被上訴人得請求賠償零件
    費用為七萬五千六百九十二元。
    （一）計算式〔四捨五入〕：
          折舊額：104656元x0.369x9/12=28964元。
          賠償額：104656元-28964元=75692元
    （二）車輛損壞得請求之數額：
          被上訴人得請求之修車費用，有工資五萬九千零九十五元，零件費用七萬
          五千六百九十二元，計十三萬四千七百八十七元。
          計算式：59095元+75692元=134787元。
四、再按損害之發生或擴大，被害人與有過失者，法院得減輕賠償金額或免除之，民
    法第二百十七條第一項定有明文。本件車禍之發生，上訴人為肇事主因，涂舜璋
    為肇事次因，認定已如上述，足見發生車禍，雙方均難辭其咎，應有過失相抵原
    則適用。本院審酌雙方原因力之強弱與過失之輕重，認減輕上訴人百分之三十賠
    償責任（即應負擔百分之七十賠償責任），較為合理。依此計算，被上訴人得請
    求賠償之金額於九萬四千三百五十一元。
    計算式：134787元x0.7  =94351元（四捨五入）。
五、從而，被上訴人依侵權行為及保險代位之法律關係，請求上訴人給付九萬四千三
    百五十一元之範圍，及自起訴狀繕本送達翌日即九十年八月八日起至清償日止，
    按週年利率百分之五計算之利息，洵屬正當。逾此部分，即屬無據，不應准許。
    原審判決上訴人給付上述金額，於法並無違誤。上訴意旨仍指摘原判決不當，求
    予廢棄改判，為無理由，應駁回其上訴。
六、據上論結，本件上訴為無理由，依民事訴訟法第四百三十六條之一第三項、第四
    百四十九條第一項、第七十八條，判決如主文。
中　　　華　　　民　　　國　　九十一　　年　　　九　　　月　　　六　　　日
                            臺灣雲林地方法院民事庭
~B審判長法官　蕭守田
~B法　　　官　蔣得忠
~B法　　　官　林秋火
右為正本係照原本作成
本件不得上訴
中　　　華　　　民　　　國　　九十一　　年　　　九　　　月　　　六　　　日
~B法院書記官　洪秀虹
